臺灣桃園地方法院民事裁定
110年度監宣字第942號
聲  請  人  蕭楓生妹
相  對  人  蕭維安  
關  係  人  蕭維通  
上列聲請人聲請監護宣告事件，本院裁定如下：
    主      文
宣告蕭維安（男，民國00年00月00日生，身分證統一編號：Z000
000000號）為受監護宣告之人。
選定蕭楓生妹（女，民國00年00月00日生，身分證統一編號：Z0
00000000號）為受監護宣告之人蕭維安之監護人。
指定蕭維通（男，民國00年00月00日生，身分證統一編號：Z000
000000號）為會同開具財產清冊之人。
聲請費用由受監護宣告之人負擔。
    理      由
一、按對於因精神障礙或其他心智缺陷，致不能為意思表示或受
    意思表示，或不能辨識其意思表示之效果者，法院得因本人
    、配偶、四親等內之親屬、最近一年有同居事實之其他親屬
    、檢察官、主管機關、社會福利機構、輔助人、意定監護受
    任人或其他利害關係人之聲請，為監護之宣告，民法第14條
    第1項定有明文。
二、聲請意旨略以：聲請人為相對人之母親，關係人為相對人之
    三哥，相對人現年40歲，約三歲時因不明原因致四肢會不自
    主抽搐，經臺大醫院診斷相對人因腎小管問題致體內鉀離子
    流失，領有極重度第1、3、7類身心障礙證明，相對人現穩
    定服用抗癲癇、降血壓、穩定情緒、治療腎因性尿崩症、水
    腫、低血鉀及高醛固醇症等藥物；嗣因相對人之存摺印章遺
    失而無法領取身心障礙者生活補助以支付生活開銷，為協助
    相對人補正上開印章及文件，故提出本件聲請，爰依民法第
    14條第1項、第1110條、家事事件法第164條第1項規定，聲
    請對相對人為監護宣告，並選定聲請人為相對人之監護人，
    暨指定關係人蕭維通為會同開具財產清冊之人。倘本院認相
    對人尚未達可宣告監護之程度，則請依民法第14條第3項、
    第15-1條第1項、家事事件法第177條規定為輔助之宣告等語
    。
三、經查，聲請人主張之前揭事實，業經其提出同意書、親屬系
    統表、戶籍謄本、身心障礙證明等資料為證，並有本院依職
    權調取相對人之稅務電子閘門財產所得調件明細表及勞保網
    路資料查詢表可參。且經鑑定人周孫元醫師對相對人心神及
    身體狀況評估鑑定後，認：「蕭員符合極重度智能不足(ICD
    -10-CM編碼73)精神科診断。因此心智缺陷，致其為意思表
    示、受意思表示等能力及辨識意思表示效果之能力，均已達
    不能之程度。」，因此鑑定人認為，其心智狀態應已達到不
    能為意思表示、受意思表示及辨識意思表示之效果，應已符
    合民法第14條第1項監護宣告之要件等語，有周孫元診所111
    年5月31日元字第11100000186號暨所附精神鑑定報告書在卷
    可稽（見本院卷第37頁至第38頁）。本院審酌相對人因精神
    障礙已致不能為意思表示或受意思表示或不能辨識其意思表
    示之效果，是聲請人向本院聲請對相對人為監護宣告，核無
    不合，應予准許。
四、再按受監護宣告之人應置監護人；法院為監護之宣告時，應
    依職權就配偶、四親等內之親屬、最近一年有同居事實之其
    他親屬、主管機關、社會福利機構或其他適當之人選定一人
    或數人為監護人，並同時指定會同開具財產清冊之人。法院
    為前項選定及指定前，得命主管機關或社會福利機構進行訪
    視，提出調查報告及建議。監護之聲請人或利害關係人亦得
    提出相關資料或證據，供法院斟酌；法院選定監護人時，應
    依受監護宣告之人之最佳利益，優先考量受監護宣告之人之
    意見，審酌一切情狀，並注意下列事項：（一）受監護宣告
    之人之身心狀態與生活及財產狀況。（二）受監護宣告之人
    與其配偶、子女或其他共同生活之人間之情感狀況。（三）
    監護人之職業、經歷、意見及其與受監護宣告之人之利害關
    係。（四）法人為監護人時，其事業之種類與內容，法人及
    其代表人與受監護宣告之人之利害關係，民法第1110條、第
    1111條、第1111條之1分別定有明文。
五、次查，有關本件適宜由何人擔任監護人及會同開具財產清冊
    之人部分，經本院囑請桃園市社會工作師公會對兩造及關係
    人進行訪視，訪視評估結果略以：「本案之聲請人蕭楓生妹
    女士為相對人母親，關係人蕭維通先生為相對人三哥，相對
    人目前與聲請人及關係人一家四口同住八德區租賃之住所，
    平時由聲請人照顧相對人的日常生活起居及服藥，以及由聲
    請人主責處理相對人事務、代替相對人回診領藥、負責保管
    相對人重要證件與存摺及使用相對人領有之身心障礙者生活
    補助與關係人提供予聲請人之家用一起支付相對人每月所有
    開銷費用，而關係人願意協助聲請人處理相對人事務。訪視
    現場，聲請人口頭表示，相對人父親及大哥皆已往生，而聲
    請人已告知相對人二哥蕭維彰先生有關本案之聲請，相對人
    二哥蕭維彰先生無表示意見。經訪視，聲請人蕭楓生妹女士
    具擔任本案監護(輔助)人意願，關係人蕭維通先生具擔任本
    案會同開具財產清冊之人意願。綜合評估，相對人的受照顧
    狀況、聲請人及關係人的陳述，未見明顯不適任之消極原因
    ，惟建請鈞院以相對人最佳利益為考量，參酌相關事證後予
    以綜合裁量之。」等語。以上有桃園市社會工作師公會111
    年3月31日桃林字第111263號附桃園市政府社會局社會工作
    科監護（輔助）宣告調查訪視報告在卷可佐（見本院卷第28
    頁至第31頁）。
六、綜合上情，本院審酌聲請人為相對人之母親，主責處理相對
    人事務、代替相對人回診領藥、負責保管相對人重要證件與
    存摺及使用相對人領有之身心障礙者生活補助與關係人提供
    予聲請人之家用一起支付相對人每月所有開銷費用，而聲請
    人亦具有擔任監護人之意願，查無聲請人不宜擔任監護人之
    原因，且除相對人之二哥蕭維彰未表示意見外，關係人蕭維
    通亦同意聲請人擔任監護人，認聲請人為相對人之母親，當
    熟知相對人之生活事務，應能善盡照顧相對人之責，故如由
    聲請人擔任受監護宣告人之監護人，應符合相對人之最佳利
    益，又相對人查無意定監護人，有意定監護資料查詢結果在
    卷可參，爰依前揭規定選定聲請人為相對人之監護人；關係
    人蕭維通為相對人之三哥，提供予聲請人之家用一起支付相
    對人每月所有開銷費用，協助聲請人處理相對人事務，具有
    擔任會同開具財產清冊之人意願，查無明顯不適任之情形，
    是以由關係人蕭維通擔任會同開具財產清冊之人，衡情當可
    善盡監督相對人財產狀況之責，得保障相對人之財產受到妥
    適處理，是由關係人蕭維通擔任會同開具財產清冊之人應屬
    適當，且除相對人之二哥蕭維彰未表示意見外，聲請人蕭楓
    生妹亦同意關係人蕭維通擔任會同開具財產清冊之人，爰依
    前揭規定，指定關係人蕭維通為本件會同開具財產清冊之人
    。又依民法第1113條準用同法第1099條、第1099條之1之規
    定，於監護開始時，監護人對於受監護宣告人之財產，應會
    同關係人於2個月內開具財產清冊，並陳報法院，於開具完
    成並陳報法院前，監護人對於受監護宣告人之財產，僅得為
    管理上必要之行為，附此敘明。
七、爰裁定如主文。
中　　華　　民　　國　　111 　年　　7 　　月　　20　　日
                   家事法庭     法  官　謝伊婷
以上正本係照原本作成。
如對本裁定抗告須於裁定送達後10日內向本院提出抗告狀，並繳
納抗告費新臺幣1,000元。　　　　　　　　　 
中　　華　　民　　國　　111 　年　　7 　　月　　21　　日
                                書記官　王小萍